【裁判字號】    99,交抗,164
【裁判日期】    990727
【裁判案由】    聲明異議
【裁判全文】
臺灣高等法院高雄分院刑事裁定         99年度交抗字第164號
抗  告  人
即受處分人  甲○○
代  理  人  乙○○
上列抗告人因違反道路交通管理處罰條例聲明異議案件，不服臺
灣高雄地方法院中華民國99年4 月13日裁定（99年度交聲字第39
0 號），提起抗告，本院裁定如下：
    主  文
抗告駁回。
    理  由
一、原處分意旨略以：抗告人即受處分人甲○○所有車號2597-X
    C 號自用小客車，於民國98年12月18日上午10時31分許，行
    經國道一號北上305 公里處，經警以雷達測定車速度為124
    公里，有超速14公里違規情事，為警照相逕行舉發，嗣原處
    分機關即高雄市政府交通局，認抗告人上開情事，係違反道
    路交通管理處罰條例第33條第1 項第1 款規定，裁處抗告人
    罰鍰新臺幣（以下同）3 千元等語。
二、抗告意旨略以：抗告人即受處分人甲○○所有車號2597-XC
    號自用小客車，於上開時地由配偶乙○○駕駛雖有上開超速
    一情，惟當時係因先前路段壅塞，於近北上305 公里處，車
    流始逐漸舒暢，當時為儘快疏解車流，多數駕駛人仍陷於高
    速車陣中，此時若執意速限規定，將致高速公路車流不順暢
    ，是警察於此際取締超速違規，尚有未當，為此提起抗告，
    請求撤銷原裁定云云。
三、按行車速度，依速限標誌或標線之規定，道路交通安全規則
    第93條定有明文。又汽車行駛高速公路及快速公路，應依速
    限標誌指示，高速公路及快速公路交通管制規則第5條 亦有
    明文。再按汽車行駛於高速公路、快速公路或設站管制之道
    路，不遵使用限制、禁止、行車管制及管理事項之管制規則
    而行車速度超過規定之最高速限或低於規定之最低速限者，
    處汽車駕駛人新臺幣（下同）3,000 元以上6,000 元以下罰
    鍰；汽車駕駛人有道路交通管理處罰條例第33條第1 項情形
    之一者，除依原條款處罰鍰外，記違規點數1 點；又本條例
    之處罰，受舉發違反道路交通管理事件之受處罰人，認為受
    舉發之違規行為應歸責他人者，應於舉發違反道路交通管理
    事件通知單應到案日期前，檢附相關證據及應歸責人相關證
    明文件，向處罰機關告知應歸責人，處罰機關應即另行通知
    應歸責人到案依法處理。逾期未依規定辦理者，仍依本條例
    各該違反條款規定處罰，道路交通管理處罰條例第33條第1
    項第1 款、第63條第1項 第1 款及第85條第1 項分別規定甚
    明。
四、經查：
  (一)本件違規舉發所使用之雷射測速儀器，通過經濟部標準檢驗
    局檢定合格，於上揭時間，係由內政部警政署國道公路警察
    局第四警察隊新市分隊員警戴明安設定速度為每小時121 公
    里，持以單點瞄準通行車輛，儀器於1 秒鐘打出數十次聚光
    紅外線，以打中目標往返時間差，換算目標車輛車速，並使
    用數位相機照相，同步擷取相片，測得目標車輛車速超過該
    設定速度，即將相片及測速數據加密存檔，且採證照片顯示
    「+ 」字符號標示在目標車輛車尾或車頭部位，並無誤拍可
    能等情，業據證人戴明安於原審結證屬實。本院審酌證人戴
    明安與受處分人間素昧平生，毫無仇隙嫌怨，當無設詞誣陷
    受處分人之理。再者，其執行公務，本受有行政懲處責任之
    監督，且其到庭具結作證，更以刑事責任擔保其證言之真實
    性，復有經濟部標準檢驗局98年10月12日檢定合格證書、上
    開舉發照片各1 紙附卷可稽（見原審卷第7 頁），足見本件
    員警使用之測速器並無失準情形，員警操作過程亦無誤認之
    虞，是受處分人所有上揭小客車，確有超速違規之事實，堪
    以認定。
  (二)原審法院復依抗告人之請求，函詢內政部警政署國道公路警
    察局第四警察隊有關「98年12月18日上午10時20分至40分，
    國道一號北上300 至320 公里處，測得舉發超速違規之車輛
    數量」一事（本件違規時間為該日上午10時31分許，地點為
    305 公里處），經該機關於99年3 月31日以公警四交字第09
    90470594號函回覆計有7 輛，並隨函檢附車號3T-3816 號超
    速8 公里、車號2597-XC 號超速14公里（即本件小客車）、
    車號6K-9853 號超速13公里、車號7131-QS 號超速18公里、
    車號3W-2257 號超速1 公里、車號3B-9469 號超速13公里、
    車號4773-WN 超速12公里之照片共7 張（見原審卷第23-30
    頁）。依上開函覆資料，於抗告人違規地點前後20公里距離
    及前後20分鐘時間內，既只有7 件違規超速案件，足見上揭
    時間、地點之車況非如抗告人所述有道路壅塞後，車陣集體
    超速之情況。再者，抗告人所辯先前道路壅塞，為疏解車流
    始超速行駛，即縱屬實，亦不可做為超速違規之免責事由。
  (三)綜上所述，抗告人上開所辯，於法不符，尚難作為免罰之依
    據。
五、原審認原處分機關依道路交通管理處罰條例第33條第1 項第
    1 款之規定，逕行裁處抗告人罰鍰3,000 元之處分，實屬有
    據；原處分機關漏未依同條例第63條第1 項第1 款之規定，
    併裁處記違規點數1 點，難認允當，且上開違規記點，係屬
    強制規定，無從減免。並依上開條文規定，將原處分撤銷，
    裁處抗告人罰鍰3,000 元，並記違規點數1 點，核無違誤。
    抗告人仍執陳詞提起抗告，並無理由，應予駁回。
六、據上論結，應依道路交通案件處理辦法第26條，刑事訴訟法
    第412條，裁定如主文。
中    華    民    國    99    年    7     月    27    日
                  刑事第一庭    審判長法  官  周賢銳
                                      法  官  徐美麗
                                      法  官  施柏宏
以上正本證明與原本無異。
不得再抗告。
中    華    民    國    99    年    7     月    27    日
                                      書記官  魏文常

司法院資訊處製作；財團法人民間司法改革基金會備份。
